臺灣板橋地方法院刑事判決　　　　　　　100年度訴字第703號
公　訴　人　臺灣板橋地方法院檢察署檢察官
被　　　告　李仕陽
指定辯護人　本院公設辯護人　吳天明
上列被告因殺人未遂案件，經檢察官提起公訴（100 年度偵字第
3196號），本院判決如下：
    主      文
李仕陽犯重傷未遂罪，處有期徒刑貳年。緩刑伍年，緩刑期間付
保護管束，並應向廖家輝、尹昱崴各支付新臺幣壹拾萬元，給付
方式如下：李仕陽應自民國一００年九月起至民國一０二年四月
止，於每月末日前給付廖家輝、尹昱崴各新臺幣伍仟元，至清償
完畢為止，如有一期未按時履行，視為全部到期；另應向檢察官
指定之政府機關、政府機構、行政法人、社區或其他符合公益目
的之機構或團體提供貳佰肆拾小時之義務勞務。扣案之水果刀壹
把沒收之。
    事      實
一、李仕陽於民國100 年1 月20日晚間9 時許，陪同友人李王豪
    前往廖家輝址設新北市○○區○○街51巷10號住處，與廖家
    輝、尹昱崴、李王豪等人飲酒作樂。嗣於翌日凌晨2 時許，
    李仕陽已有醉意（其辨識行為違法或依其辨識而行為之能力
    ，並未顯著減低），因故與李王豪發生口角，廖家輝乃請李
    仕陽先離開，並遣尹昱崴攙扶李仕陽離去。李仕陽又藉故尋
    釁，指責尹昱崴對其有肢體拉扯之行為，與尹昱崴發生口角
    衝突後離去。詎李仕陽心有未甘，其主觀上已預見其所有之
    水果刀1 把乃係具有相當長度，質地堅硬，且極為鋒利而具
    殺傷力之利器，倘持該刀械朝人之頭部、肩膀及腰際等處揮
    砍，因頭部、肩膀及腰際乃屬人體維持生命不可或缺，但又
    極為脆弱之部位，一旦遭受刀械揮砍，將可能造成他人身體
    或健康重大不治或難治之重傷害結果，竟基於即使發生尹昱
    崴受重傷之結果，亦不違背其本意之使人受重傷之犯意，返
    家取得水果刀1 把後，返回廖家輝上址住處，持上開刀械往
    應門之尹昱崴頭部揮砍，同時大喊：「去死」等語，以為洩
    憤，致尹昱崴不堪重擊蹲下身軀，李仕陽仍持刀朝尹昱崴頭
    部揮砍。尹昱崴旋抱住李仕陽撲往屋外之車輛，李仕陽繼續
    持刀揮砍尹昱崴之肩膀及腰際等處，致尹昱崴受有頭皮多處
    撕裂傷及皮膚缺損、左肩及左腰際多處撕裂傷12公分等傷害
    。廖家輝聽聞尹昱崴呼救聲，前往屋外察看，發現上情，乃
    與尹昱崴合力將李仕陽壓制在路旁之車輛上。詎李仕陽見廖
    家輝近身壓制其攻擊，已預見倘持該刀械任意朝人之頸部揮
    砍，將可能造成他人身體或健康重大不治或難治之重傷害結
    果，竟承先前重傷害之不確定故意，反手揮砍廖家輝之左後
    頸部，致廖家輝受有頸部裂傷11公分之傷害。嗣因李王豪聞
    有異聲外出查看，發現廖家輝、尹昱崴兩人受傷後渾身是血
    ，遂將李仕陽手中之水果刀奪下，並向李仕陽大喊：「李仕
    陽你在幹什麼？」等語，李仕陽頓然悔悟而未有繼續持刀攻
    擊之行為，此間，尹昱崴見廖家輝傷勢嚴重，先遣李王豪協
    助廖家輝就醫，李仕陽則停留現場照護尹昱崴，並協助尹昱
    崴就醫。嗣廖家輝經送往新北市立聯合醫院，再轉往馬偕紀
    念醫院救治，尹昱崴經送往亞東紀念醫院救治，始均免於遭
    受身體或健康重大不治或難治之重傷害結果。
二、案經廖家輝、尹昱崴訴由新北市政府警察局海山分局移請臺
    灣板橋地方法院檢察署檢察官偵查起訴。
    理      由
一、證據能力部分：
    按被告以外之人於審判外之陳述，雖不符刑事訴訟法第159
    條之1 至第159 條之4 之規定，而經當事人於審判程序同意
    作為證據，法院審酌該言詞陳述或書面陳述作成時之情況，
    認為適當者，亦得為證據；當事人、代理人或辯護人於法院
    調查證據時，知有同法第159 條第1 項不得為證據之情形，
    而未於言詞辯論終結前聲明異議者，視為有前項之同意，同
    法第159 條之5 定有明文。查本案公訴人、被告李仕陽及辯
    護人於本院調查證據時，對於下列本院採為認定犯罪事實依
    據之各項供述證據（被告以外之人於審判外之陳述）之證據
    能力，均知有不得為證據之情形，俱未於本院言詞辯論終結
    前聲明異議。本院審酌該等證據之取得過程並無瑕疵，與本
    案待證事實間復具有相當之關聯性，以之為本案證據並無不
    當，應認均有證據能力，而均得採為本案認定事實之基礎。
二、認定犯罪事實所憑之證據及理由：
    訊據被告於本院審理時，固坦承：伊知道頭部、頸部為人體
    之重要部位，用刀械揮砍人體之頭部、頸部，有致人於死之
    可能，伊承認有重傷未遂之犯行等事實，惟仍一再辯稱：伊
    因為喝醉酒，不知道自己在做什麼云云。辯護人則以：被告
    與廖家輝、尹昱崴並非熟識，並無怨隙，僅因酒後口角致被
    告心生不悅，被告始返家取刀揮砍尹昱崴，不過係一時衝動
    ，欲教訓尹昱崴以出氣，並無殺人之犯意；且被告持刀揮砍
    尹昱崴，其傷勢僅止於頭皮，並未傷及顱骨，而被告倘有意
    致尹昱崴於死，儘可使力揮砍，其所生傷勢恐非止於頭皮，
    足見被告下手之際，尚有節制，並無殺人之犯意；至廖家輝
    雖受有頸部之傷害，然被告應係在揮砍尹昱崴時，因廖家輝
    上前阻止，不慎遭被告砍傷，益徵被告並無殺人之犯意；且
    被告經李王豪阻止，隨即以手捂住尹昱崴後腦傷口止血，並
    陪同尹昱崴就醫，而尹昱崴、廖家輝遭被告砍傷後，均無倒
    地不起之情形，且於送醫當時，意識均屬清醒，並已獲得適
    當之治療，足見其等所受傷勢尚非致命傷，益見被告僅成立
    傷害罪嫌，而本案既經尹昱崴、廖家輝撤回告訴，請諭知不
    受理之判決等語為被告辯護。經查：
（一）被告於上開時、地，持刀揮砍告訴人尹昱崴頭部、肩部及
      腰際、揮砍告訴人廖家輝頸部等情，業經被告於警詢、偵
      訊及本院審理時供認不諱【詳臺灣板橋地方法院檢察署10
      0 年度偵字第3196號偵查卷宗（下稱偵卷）第9 頁至第11
      頁、第51頁、第52頁、本院卷第119 頁反面），核與證人
      即告訴人廖家輝於警詢、偵訊及本院審理時證稱：伊於10
      0 年1 月21日約李王豪及尹昱崴到伊址設新北市○○區○
      ○街51巷10號住處飲酒，被告係李王豪帶來的朋友，被告
      與李王豪不知何故，講話越講越大聲，伊請尹昱崴把被告
      先帶回去，尹昱崴與被告不知何故又起口角，伊與李王豪
      見情況不對，便叫被告先行返家，過了幾分鐘後有人按電
      鈴，尹昱崴先出去開門，伊聽到吵架聲，出去之後看見有
      光影在閃，不知被告手持何物在揮舞，接續揮砍尹昱崴之
      頭部，伊與尹昱崴要將被告壓倒時，被告就把刀子往伊前
      頸部揮下，當時揮得很用力，被告還說「去死」，伊與尹
      昱崴將被告壓制在伊的自小客車引擎蓋上，伊發現伊脖子
      在噴血，尹昱崴立即大喊叫李王豪出來，李王豪將被告右
      手上刀械搶下，並隨手丟擲在地上等語（詳偵卷第64頁至
      第66頁、第78頁、第79頁、本院卷第111 頁反面至第114
      頁反面）；證人即告訴人尹昱崴於警詢、偵訊及本院審理
      時證稱：伊於100 年1 月21日，與被告、李王豪及廖家輝
      在廖家輝住處飲酒聊天，李王豪與被告不知為何說話越來
      越大聲，廖家輝請伊將被告送回家，因為被告有點站不穩
      ，伊就扶著他，被告就質疑伊為何要抓他，當時就不太高
      興，後來李王豪便把被告拉出去，請他先行返家休息，他
      沒說什麼就回去了，過約10分鐘後，有人按電鈴，伊先出
      去開門，被告見門一開，便以左手拉伊胸襟把伊拉出去，
      並以右手持物向伊頭部狂砍，伊叫被告不要打了，被告還
      說「去死」，且不停手，砍伊頭部後方及左肩，伊從正面
      抱住被告，將被告壓在廖家輝自小客車上，被告還一直反
      手要砍伊背部，廖家輝隨後也出來與伊一起抓住被告，將
      他壓在車上，被告一開始有掙扎，後來就沒有了，後來伊
      發現有噴血，才知道廖家輝脖子中刀，伊大喊叫李王豪出
      來，李王豪出來後立即大喊一聲「李仕陽你在做什麼？」
      ，之後伊確定李王豪打電話報警後，便放開被告等語（詳
      偵卷第67頁至第69頁、第79頁、第80頁、本院卷第107 頁
      正面至第111 頁正面）；以及證人李王豪於警詢、偵訊及
      本院審理時證述：伊聽到尹昱崴在外面叫伊的名字，要伊
      趕快叫救護車，伊跑出去看，看見廖家輝及尹昱崴將被告
      壓在車上，廖家輝渾身是血，伊將被告手上的刀奪下，並
      說「李仕陽你在幹什麼」，之後伊先打電話叫救護車，尹
      昱崴說廖家輝傷勢較重，叫伊先送廖家輝去醫院，伊就背
      著廖家輝到醫院等語相符（詳偵卷第13頁、第80頁、本院
      卷第103 頁正面至第106 頁反面），復有現場相片20張在
      卷可查（詳偵卷第35頁至第44頁），另扣有水果刀1 把可
      資佐證。從而，此部分事實應堪認定。
（二）再者，告訴人等因被告持刀械揮砍，告訴人尹昱崴經送往
      亞東紀念醫院急救，診斷後認告訴人尹昱崴受有頭皮多處
      撕裂傷及皮膚缺損、左肩及左腰際多處撕裂傷12公分等傷
      害，告訴人廖家輝則經送往新北市立聯合醫院救治，嗣轉
      往馬偕紀念醫院救治，經診斷告訴人廖家輝受有頸部裂傷
      11公分之傷害等情，復有馬偕紀念醫院（臺北院區）診斷
      證明書及亞東紀念醫院診斷證明書各1 紙在卷可查（詳偵
      卷第70頁、第71頁）。而告訴人尹昱崴於100 年1 月21日
      因頭皮後枕部開放性傷口併皮膚缺損，左腰、肩多處撕裂
      傷前往亞東紀念醫院急診就診，當時意識清楚，唯已因失
      血致血壓偏低，該等情形若持續以往，可致生命危險，針
      對尹昱崴傷勢，目前雖無傷口但頭皮有部分傷口需植皮（
      8x8 公分），植皮處無毛髮生長呈外觀上的缺損，至於入
      院之情況依照急診紀錄上看來，尹昱崴身上雖有多處切割
      傷，但並無進行急救，因此應無立即生命危險乙情，亦有
      亞東紀念醫院100 年6 月22日函亞醫歷字第1006410384號
      函暨尹昱崴病歷、急診病歷、急診醫囑單、給藥記錄單、
      急診護理記錄單、門診病歷、出院病歷摘要、住院病歷紀
      錄、手術室記錄、麻醉後訪視記錄、護理記錄單、CT檢查
      報告單、Routine 檢查報告單影本各1 份附卷可參（詳本
      院卷第57頁至第79頁）。又告訴人廖家輝於100 年1 月21
      日至馬偕紀念醫院急診就醫，左後頸外傷，持續出血，意
      識清醒，心跳快速，如無及時就醫會有生命危險，依據病
      歷記載，100 年1 月26日門診追蹤治療，傷口復原中，依
      手術發現未傷及神經及動脈血管等情，有馬偕紀念醫院10
      0 年6 月20日馬院醫外字第1000002639號函暨急診病歷、
      出院病歷摘要、手術室紀錄影本各1 份在卷可查（詳本院
      卷第46頁至第54頁）。從而，告訴人尹昱崴、廖家輝雖遭
      被告持刀揮砍頭、頸、肩及腰等人體重要部分，並未達於
      身體或健康有重大不治或難治之重傷害程度至明。
（三）辯護人主張被告僅有傷害告訴人尹昱崴之犯意，且被告係
      於告訴人廖家輝近身阻止其攻擊行為時，不小心劃到告訴
      人廖家輝頸部，應僅成立過失傷害乙節。按使人受重傷未
      遂與普通傷害之區別，應以加害時有無致人重傷之故意為
      斷（最高法院55年臺上字第1703號判例要旨參照）。有關
      重傷害犯意之有無，應斟酌行為經過之相關事證，包括被
      害人受傷部位、所用兇器、行為時之具體情況等一切情狀
      。另按刑法關於犯罪之故意，係採希望主義，不但直接故
      意，須犯人對於構成犯罪之事實具備明知及有意使其發生
      之兩個要件，即間接故意，亦須犯人對於構成犯罪之事實
      預見其發生，且其發生不違背犯人本意始成立，若對於構
      成犯罪之事實，雖預見其能發生，而在犯人主觀上確信其
      不致發生者，仍應以過失論（最高法院22年上字第4229號
      判例要旨參照）。經查，頭部、頸部、肩部及腰際乃係人
      體極為重要但又極為脆弱之部位，若經任何外力硬物重擊
      或利器揮砍，均足以造成人之身體或健康受有重大且不能
      治療或難以治療之重傷害結果；且近身持刀揮砍他人，有
      傷及他人頭、頸等重要部位之可能，此乃吾人日常生活經
      驗體察知悉之事，而被告係智識思慮俱屬正常之成年人，
      依其社會生活之通常經驗與智識程度，對此應有認識，斷
      無諉為不知之理。此觀被告於偵訊及本院審理時均曾供稱
      ：伊知道伊砍的地方係頸部及頭部等要害，以刀械揮砍有
      可能致人於死等語甚明（詳偵卷第78頁、本院卷第117 頁
      正面）。被告主觀上對此既有所預見，竟仍手持前揭刀械
      ，朝告訴人等頭部、頸部、肩膀及腰際等處多次揮砍，且
      其見告訴人廖家輝近身阻止其攻擊告訴人尹昱崴，竟執意
      持刀往告訴人廖家輝頸部揮砍，其主觀上確存有縱使傷及
      告訴人等頭、頸、肩及腰等要害亦不違背其本意之不確定
      故意甚明。且觀諸前揭亞東紀念醫院及馬偕紀念醫院書函
      所載，告訴人廖家輝後頸外傷，持續出血，如無及時就醫
      會有生命危險，告訴人尹昱崴因失血致血壓偏低，若持續
      以往，可致生命危險，亦如前述。可見被告持刀揮砍之力
      道非輕，主觀上應可預見將足以造成告訴人等身體或健康
      受有重大不治或難治之重傷害結果之可能，竟仍在憤憤難
      平下執意揮砍，被告確有使人受重傷結果亦不違背其本意
      之間接故意，灼然明甚。辯護人稱被告僅有傷害告訴人尹
      昱崴之犯意，以及僅係因過失而傷害告訴人廖家輝，應不
      足採。
（四）至被告雖另辯稱：伊於本案案發當時處於酒醉狀態，不知
      發生何事云云。按刑法第19條第2 項所稱精神耗弱，係指
      行為時之精神，對外界事物之判斷能力，較普通人之平均
      程度，顯然減退而言，與全無意識能力之心神喪失情形不
      同。又飲酒至醉，陷於精神耗弱，原為一時之精神狀態，
      非若精神病患之有持續性，故事後判斷行為人於行為時是
      否在酒醉精神耗弱中，無從如對一般精神病患得就其生理
      、精神等狀況為鑑定，因而法院綜合行為人行為時各種主
      客觀情形為合理推斷，自非法所不許。經查：被告與告訴
      人等及證人李王豪自100 年1 月20日晚間9 時許起至翌日
      凌晨2 時許止，一起在廖家輝住處飲酒乙節，業經被告於
      警詢、偵訊、本院訊問及審理時供稱：伊等4 人共飲用2
      瓶高粱酒等語不諱（詳偵卷第11頁、第78頁、本院100 年
      度聲羈押字第63號卷第4 頁、本院卷第36頁反面），核與
      證人李王豪、廖家輝於警詢、偵訊及本院審理時、證人尹
      昱崴於警詢及本院審理時證述之情節相符（詳偵卷第14頁
      、第64頁、第67頁、第78頁、第80頁、本院卷第103 頁反
      面、第107 頁正面）。再者，被告嗣於100 年1 月21日上
      午8 時39分許，經警施以吐氣酒精濃度測試結果，測得其
      吐氣所含酒精濃度為每公升0.36毫克乙情，有酒精濃度測
      試紀錄表1 紙在卷可查（詳偵卷第31頁）。另查飲酒結束
      後，約27至78分鐘（平均約52分鐘），酒精經吸收階段在
      人體內達最大值，而後開始消退，且我國國人呼氣酒精消
      退率為每小時每公升0.062 至0.098 毫克，平均值為每小
      時每公升0.08毫克，有內政部警政署刑事警察局91年1 月
      25日（91）刑鑑字第11718 號函可據。則依前開函示呼氣
      酒精濃度代謝速率推算，則其於本案案發當時之吐氣所含
      酒精濃度，應達每公升0.763 毫克至每公升0.997 毫克。
      復按醫學文獻上認吐氣所含酒精濃度達每公升0.25毫克者
      ，有輕度協調功能降低之現象；每公升達0.5 毫克者，有
      反應較慢、感覺減低、影響駕駛等現象；每公升達0.75毫
      克者，有思考改變、個性行為改變之現象，此經行政院國
      軍退除役官兵輔導委員會臺北榮民總醫院（88）北總內字
      第26868 號函釋明確。則被告於本案案發當時，可能已有
      思考改變、個性行為改變之現象。然查，被告於本案案發
      前，與人應對正常，並無語無倫次之情形，且於本案案發
      當時，精神狀況正常乙節，業經證人李王豪於本院審理時
      證稱：被告平常喝比較烈的酒，酒量中等，伊等當日喝不
      到2 瓶高粱，伊不知被告喝多少，但被告當日應對正常，
      並無語無論次之情形，且亦無站不穩之情形，伊係看到被
      告自己走出去等語甚詳（詳本院卷第104 頁正面、第106
      頁）；證人廖家輝於偵訊及本院審理時亦稱：被告當時之
      精神狀況正常，跟平常應該一樣，被告說「給你死」這3
      字口齒算發音清楚等語甚明（詳偵卷第79頁、本院卷第11
      3 頁正面）。則被告於本案案發當日雖有飲酒，然其於本
      案案發當時之精神狀況是否處於泥醉之狀態，亦有可疑。
      況被告於警詢時供稱：伊因飲酒過度，對案發當時印象模
      糊，不知道怎麼砍殺廖家輝及尹昱崴，但是伊知道當時只
      有伊1 個人與廖家輝、尹昱崴在現場，伊因在新北市○○
      區○○街51巷10號與廖家輝、尹昱崴、李王豪發生口角糾
      紛，但接下來伊如何回家拿水果刀殺傷廖家輝及尹昱崴，
      已沒有印象，伊當時實在是酒喝太多，以致如此，扣案之
      水果刀1 把係伊自行返家拿取的，殺傷廖家輝、尹昱崴後
      同時遭李王豪奪走，當時伊印象中李王豪大喊一聲：「把
      刀子拿給我」，接下來伊便清醒大半，伊發現鑄成大錯後
      便立即協助廖家輝及尹昱崴就醫云云（詳偵卷第10頁）；
      嗣於同日本院羈押訊問時稱：伊酒喝很多，記不清楚，不
      清楚伊有無拿刀，不知道有無跟任何人吵架云云（詳本院
      100 年度聲羈字第63號卷第3 頁）；又於100 年3 月3 日
      偵訊時改稱：伊不記得喝酒前有無跟尹昱崴、廖家輝吵架
      ，伊確定有送尹昱崴去醫院，且伊人有到醫院去云云（詳
      偵卷第78頁、第80頁）；再於本院審理時稱：伊有幫尹昱
      崴止血，把他帶到大馬路，現場附近有碰到警察及救護車
      ，有大叫趕快送他去醫院，伊完全不清楚是如何回家又回
      到廖家輝住處，伊以走路的方式回家再返回廖家輝住處，
      不清楚為何會拿刀子去廖家輝家云云（詳本院卷第117 頁
      反面、第118 頁正面）。益徵被告就本案案發當時情形之
      描述，實有避重就輕，刻意為選擇性陳述之情形，當時顯
      非完全處於酒醉而不知發生何事。復查，被告不甘被逐出
      戶，尚得走路返家取得水果刀1 把，再按址返回現場，持
      刀揮砍應門之告訴人尹昱崴，且事後並協助告訴人尹昱崴
      止血、送醫等情，已經被告於警詢、偵訊及本院審理時供
      陳明確（詳偵卷第9 頁至第11頁、第51頁、第52頁、第78
      頁、本院卷第36頁反面、第117 頁反面），核與證人廖家
      輝、尹昱崴、李王豪於警詢、偵訊及本院審理時證述之情
      節相符（詳偵卷第13頁至第15頁、第64頁至第69頁、第78
      頁至第80頁、本院卷第104 頁反面、第108 頁正面），復
      有警員張簡良達、陳信宏之職務報告1 卷足參（詳偵卷第
      29頁）。可見其於行為時，並未有何酒醉致不能辨識其行
      為違法或欠缺依其辨識而行為之能力及致其辨識行為違法
      或依其辨識而行為之能力，顯著減低之情形存在。是被告
      就此部分所為辯解，尚無足採信。
（五）公訴意旨固以：被告係基於殺人之犯意，而為前揭持刀揮
      砍告訴人等之行為，致告訴人受有前揭傷害，因認被告係
      殺人未遂之犯行云云。按刑法上殺人未遂、重傷未遂、傷
      害罪之區別，端在行為人犯罪之故意為如何，即行為人於
      下手加害時，究係出於使人死亡、重傷或傷害之明知或預
      見，並有意使之發生為斷，至被害人受傷部位與多寡、傷
      勢輕重程度如何、是否為致命部位及行為人所用之兇器，
      雖可藉為認定犯意究屬如何之心證，但僅足供為認定之重
      要參考資料，尚不能據為區別殺人未遂、重傷未遂與傷害
      之絕對、唯一之標準，猶須斟酌當時客觀環境、行為人下
      手之經過及其他具體情形加以判斷（最高法院18年上字第
      1309號、19年上字第718 號、20年非字第104 號判例要旨
      、69年度臺上字第5155號、90年度臺上字第1897號、93年
      度臺上字第618 號判決意旨可資參照）。又殺人罪之成立
      ，須於實施殺害時，即具有使其喪失生命之故意，倘缺乏
      此種故意，僅在使其成為重傷，而結果致重傷者，衹與使
      人受重傷之規定相當，要難遽以殺人未遂論處（最高法院
      48年臺上字第33號判例意旨參照）。經查：
   1、被告與告訴人尹昱崴、廖家輝友人李王豪於本案案發前均
      係朋友關係，平日與告訴人等並無仇隙乙情，業經被告於
      警詢、本院訊問及審理時供陳明確（詳偵卷第9 頁、本院
      100 年度聲羈押字第63號卷第4 頁、本院卷第118 頁正面
      ），核與證人廖家輝、尹昱崴及李王豪於警詢、偵訊及本
      院審理時證述之情節相符（詳偵卷第14頁、第64頁、第66
      頁、第67頁、第69頁、第78頁、本院卷第103 頁反面、第
      109 頁正面、第114 頁正面）。而被告係因與告訴人尹昱
      崴及證人李王豪發生口角爭執，經屋主廖家輝請其離去，
      因而心有不甘，繼而持刀揮砍告訴人等乙節，亦經被告於
      警詢時供陳甚詳（詳偵卷第9 頁），核與證人廖家輝、尹
      昱崴及李王豪於警詢時證述之情節相符（詳偵卷第14頁、
      第64頁、第67頁）。衡情被告應係一時衝動，酒後逞凶，
      應無非置告訴人等於死而後快，或即令告訴人死亡亦不違
      背其本意之殺人犯意可言。
   2、再者，被告當日把持之刀械，連同刀柄共長41公分，刀刃
      部分長29公分，刀刃最寬部分為4 公分，刀刃鋒利，有幾
      處小缺口，以手持刀，刀刃與握把交接處，刀刃向右偏移
      握把約30度乙情，業經本院當庭勘驗屬實（詳本院卷第11
      5 頁正面）。則以被告持此鋒利刀械乘人告訴人尹昱崴不
      及防備之際，攻擊告訴人尹昱崴，並於告訴人廖家輝上前
      阻止時，揮砍告訴人廖家輝頸部，其具備武力上之絕對優
      勢，苟被告果有意致告訴人等於死，實屬輕而易舉之事。
      然被告揮砍告訴人尹昱崴頭部、肩膀及腰際，使告訴人尹
      昱崴受有頭皮多處撕裂傷及皮膚損傷、左肩及左腰際多處
      撕裂傷等傷害，另其揮砍告訴人廖家輝頸部，使其受有頸
      部裂傷11公分，已如前述。是告訴人等所受傷勢，均未深
      及心、肝、肺等內臟要害，亦未傷及骨頭、神經及血管。
      從而，被告持刀所使用之揮刺手段、力道，要與一般殺人
      者持刀攻擊之方式、力道有異。又被告經壓制後，即停止
      攻擊告訴人等，甚而，於證人李王豪協助告訴人廖家輝先
      行前往新北市立聯合醫院就醫後，僅留下告訴人尹昱崴及
      被告獨處案發現場時，被告並未繼續攻擊告訴人尹昱崴，
      亦未曾阻止證人李王豪將告訴人廖家輝送醫救治，此間更
      協助告訴人尹昱崴送醫，亦如前述。如被告果有殺人之犯
      意，當可繼續持刀攻擊告訴人尹昱崴，或阻止其等送醫治
      療。是以被告應無殺人之犯意，甚為顯然。
   3、另按持刀砍人，是否有殺人之決意，原應參酌當時情況，
      觀其行為之動機，視其下手之情形，及砍向之部位，與受
      傷之輕重等等，以為綜合之判斷，殊不能僅以口頭之「給
      你死」或「殺」之語詞，即謂其有殺人之意思（最高法院
      77年度臺上字第1609號判決要旨參照）。查被告持刀揮砍
      告訴人等之時，固有吆喝「去死」等語，此經證人廖家輝
      、尹昱崴於本院審理時證述甚詳（詳本院卷第107 頁反面
      、第112 頁正面）。然審諸被告當時係屬酒後衝動，已如
      前述，則被告在酒後自我控制能力較差之情況下，其如因
      欲教訓告訴人等，乃口呼上述話語，亦非難以想像。且正
      因酒後情緒失控，則被告是否確有殺害告訴人等之意思，
      抑或僅係於酒後為求心情之發洩，始口不擇言，更非無疑
      ，自難徒執上開話語之表面話意，即遽認被告於主觀上確
      有殺人之犯意。
   4、此外，復查無其他積極證據，足資證明被告確有殺人未遂
      之犯行，則被告是否確有殺人未遂之犯行，猶有合理之懷
      疑，自難遽以殺人未遂罪對被告相繩。公訴意旨認被告所
      為係該當殺人未遂之犯行，容難採認。
（五）綜上所述，被告基於重傷害之間接故意，對告訴人等著手
      為重傷害之行為，惟未致生重傷害之結果，足徵被告確有
      重傷害未遂之事實，是以本案事證已臻明確，被告之犯行
      應堪認定。
三、論罪科刑：
    核被告所為，係犯刑法第278 條第3 項、第1 項之重傷未遂
    罪。公訴意旨認被告係犯刑法第271 條第2 項、第1 項之殺
    人未遂罪嫌，容有誤解，業如前述，惟起訴之社會基本事實
    既屬同一，爰依法變更起訴法條。被告自始基於單一之犯意
    ，於密切接近之時、地，手持水果刀揮砍告訴人尹昱崴頭部
    、肩部及腰際，其前後多次之行為，係為遂行單一犯罪決意
    之同種類行為，侵害同一法益，為接續犯，應僅成立一重傷
    未遂罪。又被告以一重傷害行為，先後持刀揮砍告訴人尹昱
    崴及廖家輝，致其等重傷未遂，一行為同時侵害2 人之身體
    法益，為想像競合犯，應從一重處斷。被告重傷害告訴人等
    而未遂，依刑法第25條第2 項規定，減輕其刑。另按刑事審
    判旨在實現刑罰權之分配的正義，故法院對有罪被告之科刑
    ，應符合罪刑相當之原則，使輕重得宜，罰當其罪，以契合
    社會之法律感情，此所以刑法第57條明定科刑時應審酌一切
    情狀，尤應注意該條所列10款事項以為科刑輕重之標準，並
    於同法第59條賦予法院以裁量權，如認「犯罪之情狀可憫恕
    ，認科以最低度刑仍嫌過重者，得酌量減輕其刑」，俾使法
    院就個案之量刑，能斟酌至當。而刑法第59條規定所謂「犯
    罪之情狀」，應審酌其犯罪有無可憫恕之事由（即有無特殊
    之原因與環境，在客觀上足以引起一般同情，以及宣告法定
    低度刑，是否猶嫌過重等等），以為判斷（最高法院38年臺
    上字第16號、45年臺上字第1165號、51年臺上字第899 號判
    例要旨參照）。查被告與告訴人等均為朋友關係，並無宿怨
    ，僅因細故發生爭執，其因酒後一時失慮，憤而持刀攻擊告
    訴人等，所幸告訴人等所受傷害並非無法治癒，而觸犯本罪
    法定本刑5 年以上12年以下有期徒刑重罪，惟其於案發後不
    僅立即協助告訴人尹昱崴就醫，並已賠償告訴人等損失，與
    其犯罪情節相較，實屬情輕法重。被告之犯罪情節在客觀上
    足以引起一般同情，有堪予憫恕之處，縱使處以法定最低刑
    度猶嫌過重，乃依刑法第59條規定減輕其刑，並依法遞減輕
    刑罰。爰審酌被告僅因細故，動輒手持水果刀攻擊告訴人等
    頭、頸、肩及腰等重要部位，其犯罪之手段殊不足取，無視
    告訴人等可能將受有重傷害，猶持刀揮砍告訴人等，雖終未
    發生重傷害結果，但告訴人等仍受有前揭非輕之傷勢，若未
    即時就醫治療，恐有可能失血過多而危及生命，被告所為自
    應受有相當程度之刑事非難；惟念其犯後坦承犯行，態度良
    好，且已與告訴人等達成和解，並已給付部分賠償金額，有
    調解筆錄1 份在卷可查（詳本院卷第87頁至第89頁），告訴
    人等於本院審理時，亦均表示原諒被告之意（詳本院卷第10
    9 頁正面、第112 頁反面），併兼衡本案告訴人等因此所受
    傷勢輕重，及被告犯罪之動機、目的、犯罪時所受之刺激、
    品行及智識程度等一切情狀，量處如主文所示之刑，以資儆
    懲。末查，被告前未曾因故意犯罪受有期徒刑以上刑之宣告
    ，有臺灣高等法院被告前案紀錄表1 份在卷可佐。其因一時
    失慮致罹刑典，犯罪後已坦承犯行並深表悔悟，復已取得告
    訴人等之宥恕。本院認被告經此偵審程序，當知所警惕，而
    無再犯之虞。本院因認對於被告所宣告之刑，以暫不執行為
    適當，併予宣告緩刑5 年，並參酌被告與告訴人等和解之條
    件，依刑法第74條第2 項第3 款、第5 款之規定，命被告履
    行如主文後段所示之內容，及依刑法第93條第1 項第2 款之
    規定，諭知緩刑期間付保護管束，以啟自新。倘被告未遵循
    本院所諭知如主文所示緩刑期間之負擔，情節重大者，檢察
    官得依刑事訴訟法第476 條、刑法第75條之1 第1 項第4 款
    之規定，聲請撤銷前開緩刑之宣告，併此指明。另扣案之水
    果刀1 把為被告所有，供其本案犯罪所用之物，此據被告於
    警詢及本院審理時供陳甚詳（詳偵卷第9 頁、本院卷第115
    頁反面），爰依刑法第38條第1 項第2 款規定，併予宣告沒
    收之。
據上論斷，應依刑事訴訟法第299 條第1 項前段、第300 條，刑
法第278 條第3 項、第1 項、第55條、第25條第2 項、第59條、
第74條第1 項第1 款、第2 項第3 款、第5 款、第93條第1 項第
2 款、第38條第1 項第2 款，判決如主文。
本案經檢察官黃孟珊到庭執行職務。
中    華    民    國   100    年    10    月    4     日
                  刑事第十三庭  審判長法  官   楊仲農
                                      法  官   楊筑婷
                                      法  官   謝梨敏
上列正本證明與原本無異。
如不服本判決，應於判決送達後10日內敘明上訴理由，向本院提
出上訴狀 (應附繕本) ，上訴於臺灣高等法院。其未敘述上訴理
由者，應於上訴期間屆滿後20日內向本院補提理由書「切勿逕送
上級法院」。
                                      書記官   林怡君
中    華    民    國   100    年    10    月    4     日
附錄本案論罪科刑法條全文：
中華民國刑法第278條
使人受重傷者，處 5 年以上 12 年以下有期徒刑。
犯前項之罪因而致人於死者，處無期徒刑或 7 年以上有期徒刑
。
第 1 項之未遂犯罰之。